【裁判字號】    90,上訴,3
【裁判日期】    900403
【裁判案由】    偽造文書等
【裁判全文】
臺灣高等法院臺南分院刑事判決            九十年度上訴字第三號  Ａ
      上  訴  人
      即  被  告  乙  ○  ○
右上訴人因偽造文書等案件，不服臺灣臺南地方法院八十九年度訴字第六四三號中華
民國八十九年八月十日第一審判決（起訴案號：臺灣臺南地方法院檢察署八十八年度
偵字第一三五三三、一四四八○號；移送併案案號：同署八十九年度偵字第六一六三
號），提起上訴，本院判決如左：
      主      文
原判決關於連續行使偽造文書、損壞公物部分暨定其應執行刑部分，均撤銷。
乙○○連續攜帶兇器，毀越門扇，及其他安全設備，於夜間侵入住宅而竊盜，處有期
徒刑壹年。如附表二所示之署押貳枚均沒收之。又損壞公務員職務上掌管之物品，處
有期徒刑參月。
其他上訴駁回。
右開撤銷改判部分所處之刑與上訴駁回損壞木門部分，所處有期徒刑參月；脫逃部分
，所處有期徒刑參月。應執行有期徒刑壹年柒月。如附表二所示之署押貳枚均沒收之
。
      事      實
一、乙○○因遭地下錢莊逼債，竟基於意圖為自己不法所有之概括犯意，連續於附表
    一所示時間及地點，而以如附表一所示方式竊取捷達旅行社、戊○○、甲○○、
    丁○○、己○○及金城市旅行社等所有如附表一所示之財物得手，並於如附表一
    編號４所示時地，因竊取財物得手欲逃跑時適丁○○返家，乙○○為求順利逃脫
    ，乃另起毀損犯意，就地取菜刀將廚房與客廳間之木門加以損壞，足生損害於丁○○，並因而順利逃走。乙○○繼而再持其所竊得上揭為己○○所有、荷蘭銀行
    所核發、卡號為0000000000000000號之信用卡一張，連續在如
    附表二所示時間、特約商店，以上開信用卡向該特約商店刷卡消費，並在簽帳單
    上連續偽簽己○○之署名二枚，而偽造簽帳單，再持向該商店購物消費之方式購
    買物品，致使上開特約商店店員陷於錯誤而交付如附表二所示價值之商品與乙○○，足生損害於己○○及如附表二所示之商店。嗣乙○○於民國八十八年十一月
    一日十時三十分許，前往己○○所有位於臺南縣仁德鄉仁愛村五百十四之九號五
    樓之九之住處欲再度進門行竊時，適為己○○返家而當場發覺報警逮捕。詎料乙○○經警帶回警局製作筆錄時，竟另行萌生脫逃之犯意，藉機上廁所而脫逃，旋
    為在後追捕之警員在附近甘蔗園捕獲帶回而未遂。乙○○經警再度帶回警局後，
    因畏罪竟又另行起毀損公務員職務上掌管之物品之犯意，以頭部撞擊警局辦公室
    之辦公桌面玻璃，致該桌面玻璃破損。
二、案經丁○○等人告訴，由臺南縣歸仁分局及臺南市警察局第六分局報請臺灣臺南
    地方法院檢察署檢察官偵查起訴及移送原審法院併案審理。
      理      由
一、訊據上訴人即被告乙○○對於右揭犯行均坦承不諱，核與被害人捷達旅行社職員
    丙○○於警訊時；被害人戊○○、甲○○、己○○於警、偵訊時；被害人丁○○
    於警、偵訊時暨金城市旅行社職員黃建仁於警訊及原審偵審時所指述之失竊及遭
    毀損等情節相符，並經證人林豔和於警、偵訊時證述：確係被告將機票賣與伊的
    等情節綦詳（見南市警六刑偵字第六四五號卷八十八年十一月三日警訊筆錄、偵
    字第一四四八０號卷第十八頁、第十九頁正面），復為證人即查獲警員陳明昆於
    偵訊時到庭結證稱：逮捕被告後有帶他回派出所，他說要上廁所，出來後自後面
    逃走，伊自後面追趕再捉回，捉回後被告又以頭部撞破辦公室玻璃桌面等語（見
    偵字第一三五三三號卷第十六頁反面）明確。此外，復有荷蘭銀行於八十九年七
    月十一日以荷法函字第二五九號函送之消費明細資料一份、照片二幀及贓物認領
    保管單一紙在卷足稽，故被告自白核與事實相符，足堪信實。故本件事證明確，
    被告上開犯行堪以認定。
二、按老虎鉗子鋼質堅硬，頂端尖削，若持以刺戮人體，足以傷害人之生命、身體，
    客觀上具有危險性，為兇器之一種，核被告乙○○意圖為自己不法之所有，連續
    持上揭兇器或於夜間或於白天竊取被害人等之財物，並踰越門扇及窗戶之安全設
    備侵入住宅，核其所為如附表一所示之行為，分別係犯如附表一所示之加重竊盜
    罪。又被告於竊得告訴人丁○○所有如附表一所示之財物後，為脫逃之便利而損
    壞其所有之木門，核其所為係犯刑法第三百五十四條之毀損罪。又被告於附表二
    所示之商店內連續二次冒用被害人己○○之名義偽簽名於該信用卡簽帳單上，因
    簽帳單具有收據性質，應屬私文書，被告所為係屬偽造私文書，其復提出交還各
    商店，顯然對於該文書之內容有所主張，係屬行使偽造私文書，又其行為足生損
    害於被害人己○○及如附表所示之商店，核其所為係犯刑法第二百十六條、第二
    百十條之行使偽造私文書罪。又按被告意圖為自己不法之所有，連續二次使用所
    竊得之上開信用卡刷卡，並簽帳單，向前開特約商店詐取財物，核其所為係另犯
    刑法第三百三十九條第一項之詐欺取財罪。又被告為依法逮捕之人，竟乘機脫逃
    ，惟尚在警員追捕中，未生脫逃之結果，核其所為係犯刑法第一百六十一條第一
    項、第四項之脫逃未遂罪，並依刑法第二十六條前段之規定，按既遂犯之刑度減
    輕之。公訴人認此部分應論以脫逃既遂罪，尚有未洽。又被告損壞派出所警員職
    務上所掌管桌子之桌面玻璃，核其所為係犯刑法第一百三十八條之損害公務員職
    務上所掌管之物品罪。又被告偽造署押之行為為其偽造私文書之部分行為，其偽
    造私文書之低度行為亦為行使之高度行為所吸收，均不復另論。又被告先後多次
    加重竊盜、行使偽造私文書及詐欺取財之犯行，反覆實施，均時間緊接，方法相
    同，觸犯構成要件相同之罪名，顯各係基於概括犯意而為之，均為連續犯，依刑
    法第五十六條之規定，各以一加重竊盜罪、一行使偽造私文書罪及一詐欺取財罪
    論。又其所犯之連續加重竊盜罪、連續行使偽造私文書罪與連續詐欺取財罪間，
    均有方法結果之牽連關係，應從較重之連續加重竊盜罪一罪處斷。又被告所犯上
    揭連續加重竊盜罪、毀損罪、脫逃罪及損害公務員職務上所掌管物品罪間，犯意
    各別，行為互殊，應分論併罰之。又被告所為如附表一編號６所示之犯行部分，
    雖未據起訴，惟與起訴並經本院為有罪判決之前開被告所為如附表一編號１至５
    所示犯行部分具有連續犯之裁判上一罪關係，應為起訴效力所及，本院自得併予
    審理，附此敘明。
三、原審認被告損壞木門、脫逃部分之罪證明確，因予適用刑法第一百六十一條第一
    項、第四項、第三百五十四條、第二十六條前段，罰金罰鍰提高標準條例第一條
    前段等規定，並審酌被告素行、犯罪之目的、手段、所生危害或損害、及犯後態
    度等一切情狀，分別量處被告損壞木門部分有期徒刑參月；脫逃部分有期徒刑參
    月。本院經核原判決就此部分認事用法，核無違誤，量刑亦稱妥適。被告上訴意
    旨指摘原判決此部分量刑過重，非有理由，應予駁回。又原審認被告所犯其餘部
    分之罪證明確，因予論罪科刑，固無不當。惟查（１）被告乙○○脫逃後經警再
    度捕獲帶回警局後，因畏罪以頭部撞擊警局辦公室之辦公桌面玻璃，致該桌面「
    玻璃」破損，已據被告於警訊中供明，復為證人即查獲警員陳明昆於偵訊時到庭
    結證屬實（見偵字第一三五三三號卷第十六頁反面）明確，原判決事實卻認定其
    以頭部撞擊辦公桌，致該「桌面」破損，顯然認定事實有誤。（２）被告所為如
    附表一編號２至５所示犯行部分，其犯罪方法係徒手「自六樓頂樓爬下由五樓未
    上鎖廚房窗戶爬入屋內」行竊等情，已據被告於警訊及原審審訊中供明（見歸警
    刑字第九０四四號卷八十八年十一月一日第二次警訊筆錄），核與被害人戊○○
    於警訊中所指陳之情節有吻合之處（見同上卷八十八年十一月一日警訊筆錄），
    原判決卻認定為被告係徒手「自頂樓從廚房的門跨入」，其認定事實亦有誤。（
    ３）原判決理由認被告所犯之連續加重竊盜罪、連續行使偽造私文書罪與連續詐
    欺取財罪間，均有方法結果之牽連關係，應從較重之「連續行使偽造私文書罪」
    處斷。惟主刑之輕重，其同種之刑，以最高度之較長或較多者為重。最高度相等
    者，以最低度之較長或較多者為重，刑法第三十五條第二項定有明文。被告所犯
    上開三罪最高度法定刑均為五年以下有期徒刑，然其中以加重竊盜罪最低度法定
    刑為六月以上有期徒刑較長，則依牽連犯之規定從一重處斷，自應從較重之「連
    續加重竊盜罪」一罪處斷，原判決理由就此從「連續行使偽造私文書罪」處斷，
    顯有違疏誤載，均有未洽。被告就此部分上訴意旨指摘原判決量刑過重而有不當
    之處，雖無理由，然原判決既有上述可議之處，自應由本院將原判決此部分撤銷
    改判。爰審酌被告素行、犯罪之目的、手段、所生危害或損害、因積欠款項，即
    連續竊盜及盜刷信用卡，並在簽帳單上偽造署押後購物之犯罪動機，竊得財物之
    價值及犯後均供承不諱，於本案審理中陸續與被害人及告訴人等達成民事和解，
    有和解書六份附卷足稽等一切情狀，分別量處如主文第二項所示之刑。又此撤銷
    改判部分所處之刑與上訴駁回損壞木門部分，所處有期徒刑三月；脫逃部分，所
    處有期徒刑三月。應定其執行刑為有期徒刑一年七月。又被告於向如附表二所示
    之特約商店之簽帳單二紙上所偽簽之「己○○」之署押共二枚，不問屬於被告與
    否，應依法宣告沒收之。
據上論斷，應依刑事訴訟法第三百六十八條、三百六十九條第一項前段、第三百六十
四條、第二百九十九條第一項前段，刑法第五十六條、第二百十條、第二百十六條、
第三百二十一條第一項第一款、第二款、第三款、第三百三十九條第一項、第一百三
十八條、第五十五條、第五十一條第五款，罰金罰鍰提高標準條例第一條前段，判決
如主文。
本案經檢察官邱克斌到庭執行職務。
中    華    民    國      九十      年      四      月        三        日
              臺灣高等法院臺南分院刑事第一庭
                                      審判長法官  鄭    文    肅
                                            法官  黃    聰    明
                                            法官  王    浦    傑
右正本證明與原本無異。
脫逃及普通毀損罪不得上訴。
其餘如不服本判決，應於判決送達後十日內向本院提出上訴狀，其未敘述理由者並應
於提出上訴狀後十日內向本院補提理由書（應附繕本)。
                                      法院書記官  蔡    振    豐
中    華    民    國      九十      年      四      月        九        日
附錄本案論罪科刑法條全文：
刑法第二百十條：
偽造、變造私文書，足以生損害於公眾或他人者，處五年以下有期徒刑。
刑法第二百十六條：
行使第二百十條至第二百十五條之文書者，依偽造、變造文書或登載不實事項或使登
載不實事項之規定處斷。
刑法第三百二十一條第一項第一、二、三款：
犯竊盜罪而有左列情形之一者，處六月以上五年以下有期徒刑：
    一  於夜間侵入住宅或有人居住之建築物、船艦，或隱匿其內而犯之者。
    二  毀越門扇、牆垣或其他安全設備而犯之者。
    三  攜帶兇器而犯之者。
刑法第三百三十九條第一項：
意圖為自己或第三人不法之所有，以詐術使人將本人或第三人之物交付者，處五年以
下有期徒刑、拘役或科或併科一千元以下罰金。
刑法第一百三十八條：
毀棄、損壞或隱匿公務員職務上掌管或委託第三人掌管之文書、圖畫、物品，或致令
不堪用者，處五年以下有期徒刑。
刑法第一百六十一條
依法逮捕、拘禁之人脫逃者，處一年以下有期徒刑。
前三項之未遂犯，罰之。
刑法第三百五十四條
毀棄、損壞前二條以外之他人之物或令致不堪用，足以生損害於公眾或他人者，處二
年以下有期徒刑、拘役或五百元以下罰金。
附表一：（新臺幣：元）
┌──┬────┬───────┬────┬────┬───┬─────┐
│編號│犯罪時間│犯  罪  地  點│犯罪方法│失竊物品│被害人│所犯法條  │
├──┼────┼───────┼────┼────┼───┼─────┤
│１  │八十八年│臺南市○○路二│持老虎鉗│機票二百│捷達旅│刑法第三百│
│    │十月一日│段六百九十六號│以梯子為│二十三張│行社  │二十一條第│
│    │凌晨一時│「捷達旅行社」│工具由二│（價值約│      │一項第二、│
│    │三十分許│未有人居住之建│樓未上鎖│二十二餘│      │三款      │
│    │        │物            │窗戶爬入│萬元）  │      │          │
├──┼────┼───────┼────┼────┼───┼─────┤
│２  │八十八年│臺南縣仁德鄉仁│徒手自六│金戒指及│戊○○│刑法第三百│
│    │十月二十│愛村五百十四之│樓頂樓爬│金手鏈共│      │二十一條第│
│    │二日二十│九號五樓之八住│下由五樓│二十五只│      │一項第一、│
│    │一時許  │宅            │未上鎖廚│        │      │二款      │
│    │        │              │房窗戶爬│        │      │          │
│    │        │              │入屋內  │        │      │          │
└──┴────┴───────┴────┴────┴───┴─────┘
┌──┬────┬───────┬────┬────┬───┬─────┐
│３  │八十八年│仝右址五樓之一│仝右方式│過期信用│甲○○│仝右      │
│    │十月二十│住宅          │        │卡二張  │      │          │
│    │二日二十│              │        │        │      │          │
│    │一時許  │              │        │        │      │          │
├──┼────┼───────┼────┼────┼───┼─────┤
│４  │八十八年│仝右址五樓之九│仝右方式│五十元硬│丁○○│刑法第三百│
│    │十月二十│住宅          │        │幣二十個│      │二十一條第│
│    │五日十時│              │        │、金戒指│      │一項第二款│
│    │許      │              │        │一只    │      │          │
├──┼────┼───────┼────┼────┼───┼─────┤
│５  │八十八年│仝右址五樓之四│仝右方式│信用卡二│己○○│刑法第三百│
│    │十一月一│住宅          │        │張      │      │二十一條第│
│    │日凌晨四│              │        │        │      │一項第一、│
│    │時許    │              │        │        │      │二款      │
├──┼────┼───────┼────┼────┼───┼─────┤
│６  │八十八年│臺南縣仁德鄉仁│持鉗子破│機票二十│金城市│刑法第三百│
│    │十月八日│愛村一千二百四│壞鐵捲門│張、空白│旅行社│二十一條第│
└──┴────┴───────┴────┴────┴───┴─────┘
┌──┬────┬───────┬────┬────┬───┬─────┐
│    │六時    │十六號之未有人│而進入  │飛安險保│      │一項第二、│
│    │        │居住之建物    │        │險卡十張│      │三款      │
│    │        │              │        │、現金二│      │          │
│    │        │              │        │千八百元│      │          │
│    │        │              │        │（價值約│      │          │
│    │        │              │        │二萬四千│      │          │
│    │        │              │        │七百元）│      │          │
└──┴────┴───────┴────┴────┴───┴─────┘
附表二：（新臺幣：元）
┌──┬───────┬───────┬────────┬──────┐
│編號│簽  帳  日  期│特  約  商  店│金            額│應沒收之署押│
├──┼───────┼───────┼────────┼──────┤
│一  │八十八年十一月│家福股份有限公│二萬一千四百八十│己○○      │
│    │一日          │司            │九元            │            │
├──┼───────┼───────┼────────┼──────┤
│二  │仝右          │仝右          │二萬九千七百五十│己○○      │
│    │              │              │四元            │            │
└──┴───────┴───────┴────────┴──────┘


司法院資訊處製作；財團法人民間司法改革基金會備份。
